ACORDAO-COMPLETO-2409621

ACÓRDÃO 7622/2021 ATA 15/2021 - SEGUNDA CÂMARA

VISTOS, relatados e discutidos estes autos de ato inicial de aposentadoria exarado pela Justiça Federal de Primeiro Grau (RJ) em favor de Ana Lucia de Oliveira, de Dalma Regina Aguiar Martins e de Luise Campos da Silva,
ACORDAM os Ministros do Tribunal de Contas da União, reunidos em Sessão da Segunda Câmara, diante das razões expostas pelo Relator, nos termos do art. 71, inciso III, da Constituição Federal; do art. 1º, inciso V, e do art. 39, inciso II, da Lei nº  8.443, de 16 de julho de 1992; do art. 260, § 1º, do art. 261 e do art. 262, §§ 1º e 2º do Regimento Interno, em:
9.1 considerar legais os atos de concessão inicial de aposentadoria de Ana Lucia de Oliveira e de Luise Campos da Silva;
9.2 considerar ilegal o ato de concessão inicial de aposentadoria de Dalma Regina Aguiar Martins, negando-lhe registro;
9.3 dispensar o ressarcimento das quantias indevidamente recebidas de boa-fé por Dalma Regina Aguiar Martins até a data da ciência deste acórdão, nos termos da Súmula nº  106;
9.4 determinar à Justiça Federal de Primeiro Grau (RJ) , com fundamento no art. 45 da Lei 8.443, de 1992 e no inciso I do art. 4º da Resolução nº  315, de 22 de abril de 2020, que, nos prazos especificados, contados da data do conhecimento do acórdão:
9.4.1 no prazo 15 (quinze) dias, faça cessar os pagamentos decorrentes do ato impugnado da servidora Dalma Regina Aguiar Martins, comunicando a este Tribunal, no prazo de 15 (quinze) dias, as providências adotadas, nos termos do art. 261 e do art. 262, caput, do Regimento Interno, do art. 8º, caput, da Resolução 206, de 24 de outubro de 2007 e do art. 19, caput e § 2º, da Instrução Normativa nº  78, de 21 de março de 2018;
9.4.2 no prazo de 30 (trinta) dias, emita novo ato de aposentadoria de Dalma Regina Aguiar Martins, livre da irregularidade apontada, submetendo-o a este Tribunal, nos termos do art. 262, § 2º, do Regimento Interno e do art. 19, § 3º, da Instrução Normativa nº  78, de 2018;
9.4.3 no prazo de 30 (trinta) dias, dê ciência do inteiro teor desta deliberação a Dalma Regina Aguiar Martins;
9.4.4 no prazo de 30 (trinta) dias, disponibilize a este Tribunal, por meio do Sistema e-Pessoal, comprovante da data em que Dalma Regina Aguiar Martins tiver tomado conhecimento deste acórdão, conforme o art. 21, inciso I, da Instrução Normativa nº  78, de 2018;
9.5 determinar à Secretaria de Fiscalização de Integridade de Atos e Pagamentos de Pessoal e de Benefícios Sociais que monitore o cumprimento das determinações ora expedidas, representando a este Tribunal, em caso de irregularidades; e 
                   9.6 dar ciência deste acórdão à Justiça Federal de Primeiro Grau (RJ) , informando-a de que o teor integral da deliberação poderá ser obtido no endereço eletrônico www.tcu.gov.br/acordaos.

Retorno após cumprimento de diligências de atos de aposentadoria emitidos pela Justiça Federal de Primeiro Grau - RJ, para fins de apreciação e registro.

Segunda Câmara

Justiça Federal de Primeiro Grau (RJ).

3. Interessados: Ana Lucia de Oliveira (CPF XXX.567.457-XX); Dalma Regina Aguiar Martins (CPF XXX.742.347-XX); Luise Campos da Silva (CPF XXX.830.797-XX).

13.1. Ministros presentes: Augusto Nardes (na Presidência), Aroldo Cedraz e Raimundo Carreiro (Relator).
13.2. Ministro-Substituto convocado: Augusto Sherman Cavalcanti.
13.3. Ministros-Substitutos presentes: Marcos Bemquerer Costa e André Luís de Carvalho.

RAIMUNDO CARREIRO

Trata-se de atos de concessão de aposentadoria de Ana Lucia de Oliveira, de Dalma Regina Aguiar Martins e de Luise Campos da Silva, ex-servidoras da Justiça Federal de Primeiro Grau (RJ) .
Reproduzo, a seguir, excerto da instrução de peça 12, lavrada pela Secretaria de Fiscalização de Pessoal (Sefip) , cujas conclusões foram endossadas pela unidade e pelo Ministério Público de Contas (peças 13 e 14) . 
EXAME TÉCNICO
3.	O Acórdão 253/2017-TCU-Primeira Câmara, da relatoria do Ministro Benjamin Zymler, determinou que fosse promovida diligência junto ao órgão de origem com vistas a obter: 
- os laudos médicos que amparam a concessão de aposentadoria por invalidez a Ana Lúcia de Oliveira, Dalma Regina Aguiar Martins e Luise Campos da Silva; 
- os registros funcionais relativos às licenças médicas das servidoras, em especial as datas dos afastamentos. 
4.	Esta Unidade Técnica promoveu a diligência alvitrada (peça 2) , solicitando: 
a) os laudos médicos que amparam a concessão de aposentadoria por invalidez a Ana Lúcia de Oliveira, Dalma Regina Aguiar Martins e Luise Campos da Silva;
b) os registros funcionais relativos às licenças médicas das servidoras, em especial as datas dos afastamentos.
5. 	O órgão, em resposta, encaminhou os documentos contidos na peça 4, entre os quais mapas de tempo de serviço, Ata Médico Pericial e os períodos de licença para tratamento de saúde das interessadas.
6.	A servidora Dalma Regina Aguiar Martins foi aposentada por invalidez permanente, com base no art. 40, § 1º, inciso I, da CF de 1988, c/c EC 70, de 2012, com proventos proporcionais (14/30) calculados com base na remuneração do cargo efetivo em que se deu a aposentadoria. Entretanto, pesquisa realizada na ficha financeira da servidora detectou que seus proventos estão sendo pagos de forma integral (peça 6) . A servidora, registre-se, foi acometida de doença que não está especificada no art. 186, § 1º, da Lei 8.112/1990 (peça 4, p. 35) ; portanto, seus proventos deveriam ser pagos de forma proporcional ao tempo de contribuição. 
7.	Desta forma, à vista do pagamento irregular dos proventos, a concessão da Sra. Dalma Regina Aguiar Martins não pode prosperar. 
8.	Por fim, importa observar que o ato da servidora Dalma Regina Aguiar Martins foi disponibilizado ao TCU há menos de cinco anos. Portanto, não é necessária a instauração do contraditório, nos termos do Acórdão 587/2011-TCU-Plenário, de relatoria do Ministro Valmir Campelo.
9.	Quanto aos demais atos, esta Unidade Técnica não constatou nenhum impedimento à legalidade das concessões.
CONCLUSÃO
10.	Em razão do exposto e tendo em vista as análises realizadas nos atos constantes deste processo, esta Unidade Técnica considera que o ato de Dalma Regina Aguiar Martins deve ser julgado ilegal e ter negado seu registro, em virtude da aplicação equivocada da Emenda Constitucional 70/2012 por parte do órgão de origem, com a integralização indevida dos proventos da interessada. Já os atos das servidoras Ana Lucia de Oliveira e Luise Campos da Silva podem receber a chancela de legalidade e registro por esta Egrégia Corte.
PROPOSTA DE ENCAMINHAMENTO
11.	Ante o exposto, com fundamento nos arts. 71, inciso III, da Constituição Federal, 1o, inciso V, e 39, inciso II, da Lei n. 8.443/1992 e 260, §§ 1o e 2º, do Regimento Interno do Tribunal de Contas da União, propõe-se:
	a) considerar LEGAL e conceder o registro dos atos iniciais de aposentadoria de Ana Lucia de Oliveira (CPF: XXX.567.457-XX) e Luise Campos da Silva (CPF: XXX.830.797-XX) ;
	b)	considerar ILEGAL e recusar o registro do ato inicial de aposentadoria de Dalma Regina Aguiar Martins (CPF: XXX.742.347-XX) , dispensando a devolução dos valores indevidamente recebidos até a data da ciência, pela entidade de origem, do acórdão que vier a ser proferido, com base no Enunciado 106 da Jurisprudência do TCU;
	b) determinar à Justiça Federal de Primeiro Grau/RJ, com base no art. 45 da Lei 8.443/1992, que:
b.1) faça cessar os pagamentos decorrentes do ato impugnado da servidora Dalma Regina Aguiar Martins, comunicando ao TCU, no prazo de quinze dias, as providências adotadas, nos termos dos arts. 261 e 262, caput, do Regimento Interno do TCU, 8º, caput, da Resolução - TCU 206/2007 e 19, § 2º, da Instrução Normativa - TCU 78/2018; 
b.2) cadastre novo ato, livre da irregularidade apontada, submetendo-o ao TCU no prazo de trinta dias, nos termos dos arts. 262, § 2º, do Regimento Interno do TCU e 19, § 3º, da Instrução Normativa-TCU 78/2018; 
	b.3) informe à interessada o teor do acórdão que vier a ser prolatado, alertando-a de que, no caso de não provimento de recurso eventualmente interposto, deverão ser repostos os valores recebidos após a ciência do acórdão;
b.4) encaminhe ao TCU, no prazo de trinta dias, comprovante da data em que a interessada tomou conhecimento da decisão desta Corte.
É o relatório.

não há

Procurador Rodrigo Medeiros de Lima.

APOSENTADORIA POR INVALIDEZ. DIREITO A PROVENTOS PROPORCIONAIS POR UMA DAS EX-SERVIDORAS, MAS RECEBIMENTO INTEGRAL. ILEGALIDADE E NEGATIVA DE REGISTRO DE UM DOS ATOS. LEGALIDADE E REGISTRO DOS DEMAIS. DETERMINAÇÕES. CIÊNCIA.

APOSENTADORIA (APOS)

Secretaria de Fiscalização de Integridade de Atos e Pagamentos de Pessoal e de Benefícios Sociais (Sefip).

Atuo por força do art. 152 do Regimento Interno.
Trata-se de atos de aposentadorias por invalidez exarados pela Justiça Federal de Primeiro Grau (RJ) em favor de Ana Lucia de Oliveira, de Dalma Regina Aguiar Martins e de Luise Campos da Silva.
Por meio do Acórdão 253/2017-TCU-Primeira Câmara, relator o Ministro Benjamin Zymler, o Tribunal determinou diligência junto ao órgão de origem dos atos para que fornecessem laudos médicos e registros funcionais relativos a licenças médicas das beneficiárias.
Após examinar a resposta oferecida, a Secretaria de Fiscalização de Pessoal (Sefip) propõe considerar ilegal e não conceder o registro do ato de Dalma Regina Aguiar Martins. Argumenta que a interessada está recebendo os proventos no valor integral da remuneração do cargo efetivo, quando tem direito a apenas 14/30 desse valor. Registra que a interessada foi acometida de doença que não está especificada no art. 186, § 1º, da Lei nº  8.112, de 1990, tendo direito a aposentadoria somente proporcional ao tempo de contribuição.
Quanto aos demais atos, informa que não constatou nenhum impedimento a registro. 
O Ministério Público junto ao TCU acolhe a proposta apresentada pela unidade técnica.
Acompanho os pareceres constantes dos autos, tomando a análise apresentada pela Sefip como razão para decidir.
Do exposto, VOTO por que seja aprovado o acórdão que apresento a este Colegiado.
TCU, Sala das Sessões, em 11 de maio de 2021.
RAIMUNDO CARREIRO 
Relator